【裁判字號】    90,交簡上,46
【裁判日期】    900906
【裁判案由】    公共危險
【裁判全文】
臺灣高雄地方法院刑事判決                          九十年度交簡上字第四六號
    上  訴  人  朱保持
    即  被  告
右列上訴人因公共危險案件，不服本院旗山簡易庭中華民國九十年五月三十日九十年
度旗交簡字第六三號簡易判決（聲請簡易處刑案號：九十年度偵字第六二六六號），
提起上訴，本院判決如左：
    主  文
原判決撤銷。
朱保持服用酒類，不能安全駕駛動力交通工具而駕駛，處有期徒刑貳月，如易科罰金
，以佰元折算壹日。
    事  實
一、朱保持於民國九十年三月十八日下午四時許，在高雄縣內門鄉某處服用酒類後，
    其視覺能力變差，運動反射神經遲鈍，以致判斷及注意能力均受嚴重影響，已不
    能安全駕駛動力交通工具，竟率而駕駛車牌號碼ＯＬＹ－七五七號重型機車，行
    駛公眾往來之道路上，嗣於九十年三月十九日凌晨二時十分許，行至高雄縣內門
    鄉內門村三崁店五十五號欲找洪文彰，因其身上染有血跡，經上址住戶洪文彰報
    警，朱保持又離去，適警察前往處理，朱保持又騎車回來，而將上開機車放置於
    上址旁邊，警察見其滿身是血，又語無倫次，遂帶往警局處理，並對其施以呼氣
    酒精濃度測試，測試結果，其呼氣所含酒精濃度為每公升一點一七毫克（一點一
    七ＭＧ／Ｌ），已達不能安全駕車之狀態。
二、案經高雄縣警察局旗山分局報請高雄地方法院檢察署檢察官偵查後聲請簡易判決
    處刑。
    理  由
一、訊據上訴人即被告朱保持固坦承有於九十年三月十八日下午四時許，在高雄縣內
    門鄉石坑村宋江陣練習處飲少許之酒，惟否認有何公共危險犯行，辯稱：九十年
    三月十八日那一天在警局酒精測試伊沒有騎機車，伊被警察抓到時沒有騎機車，
    警察看到伊衣服上有血跡，那是伊流鼻血的，警察以為伊和人打架或殺人，有犯
    罪嫌疑，所以把伊帶回去警局，就說伊有酒醉駕車並作酒精測試。至警所實施酒
    精濃度測試，伊並沒有騎機車，並非原審所認定係酒醉導致行車不穩，為警攔車
    盤查等語。經查：
（一）證人即至現場查獲之警察甲○○到庭結證稱：「（問：如何查獲這件案件？）
      當天洪文彰報案，說有一位男子滿身是血，叫我們趕快去處理，我到現場的時
      候，沒有看到滿身是血的人，但我有看到洪文彰及他的兒子洪匯敬，我問洪文
      彰發生何事，他說朱保持滿身是血跑進他家，什麼話也沒有說就離開，後來我
      要離開，我就看到朱保持騎著重型機車返回現場，我就等他停車的時候，便問
      他為何全身是血，我發現他酒氣很重語無倫次，他不理我，我就將他帶回警局
      ，回到警局，我就叫他母親過來，被告才自己說他不知道他血如何來，他母親
      才說他有流鼻血的病症，我們才將被告作酒測‧‧‧」「（問：是否有看到被
      告騎車？）有」「（問：你到現場的時候，是否有看到被告在喝酒？）我到了
      現場被告並沒有再繼續喝酒，當時外面都沒有人，也沒有酒瓶」等語（見本審
      卷第二十五、二十六頁）。查證人即警察甲○○既與被告毫無仇怨嫌隙，難認
      會故意做偽證設詞構陷被告，所為上開證詞，尚堪採信。參以被告復自承：「
      我有騎機車到那裡，但並不是因喝酒騎機車被攔下」等語（見本審第二十六頁
      ），足認被告確有喝酒騎機車之事實，雖被告做酒精測試時並非因當場騎機車
      被攔下時所為，而係因其滿身是血被懷疑與人打架或殺人，經查明係其流鼻血
      的病症後，始補做酒精測試，仍無法卸免被告服用酒類不能安全駕車之責任。
      是被告所辯，顯係飾卸之詞，不足採信。
（二）證人洪文彰雖到庭結證稱：「（問：九十年三月十九日當天情形？）當天我約
      晚上九點多就寢，被告後來到我家，當時我在睡覺，我兒子叫我起床，我看到
      被告流鼻血全身是血，守望相助的人員到我家，看到這種情形，便通知警察，
      這時二部警車到我家來，警察問被告是否有殺人，被告說沒有，警察就帶被告
      去派出所，我便回去載被告的母親去派出所，並拿衣服給他穿。我在警局的時
      候有聽到警察說如果他有殺人沒有說出來，隔天上報，就會說警察吃案，警察
      就給他作酒精測試，被告作酒精測試的時候並沒有騎機車。被告的機車是放在
      我家隔壁的騎樓，他何時放的不清楚」等語（見本審卷第十八、十九頁）。惟
      證人洪文彰既是睡覺時被其兒子叫醒，而看到被告時被告已全身是血，其未看
      到被告騎機車，亦不足為被告有利之認定；且其復證稱被告的機車是放在伊家
      隔壁的騎樓，何時放的不清楚等情，足認被告確於當時有騎機車至證人洪文彰
      家之事實。是證人洪文彰上開證詞，尚難為被告有利之認定。
（三）依醫學文獻記載，酒精對認知行為功能之影響，於血液中酒精濃度達每公升０
      點二至０點三毫克時，即會動作變慢，思考力差；每公升達０點三至０點八毫
      克時，則動作與思考能力更下降；而酒精使用後對身體之影響除上述自主神經
      系統亢奮與認知功能的短暫性缺損外，與駕駛能力有關者尚有對移動景物之追
      蹤能力、經強光照射後恢復視力、監視四周之注意力，此三種能力在夜間駕車
      尤其重要（見台北醫學院附設醫院精神科主任蔡尚穎著「酒精對人體生理與行
      為之影響」）；又參酌學界研究，認為人類在喝酒過後，對駕駛車輛有兩項很
      重要影響：(1)視覺能力變差：一般人在平常狀態下的視覺角度為一八０度，酒
      後的視覺角度將會縮減，喝越多，就越無法看清旁邊的景物；此外，亦可能抓
      不準目標，看不清楚車線道，對光的適應也變差了。(2)運動反射神經遲鈍：駕
      駛人以為腳提起來要踩煞車，其實已慢了一兩秒。又在呼氣酒精濃度達每公升
      ０點二五毫克時，有複雜技巧障礙、駕駛能力變壞，肇事率比未飲酒時高二倍
      ，而呼氣酒精濃度達每公升達０點四毫克以上時，有多話、感覺障礙，肇事率
      比未飲酒時高六倍（見中央警察大學交通學系暨交通管理研究所教授蔡中志著
      「對飲酒不能安全駕駛之執法研究」）。本件被告朱保持經警測試結果，其吐
      氣所含酒精成份仍達每公升一點一七毫克，有卷附酒精濃度測試表可證，依上
      開說明，應認已達不能安全駕駛之程度，其竟仍冒然騎上開機車，其服用酒類
      已不能安全駕駛動力交通工具而駕駛之犯行，應堪認定。
二、核被告所為，係犯刑法第一百八十五條之三服用酒類致不能安全駕駛動力交通工
    具而駕駛罪。原審就被告服用酒類不能安全駕駛動力交通工具而駕駛部分，適用
    刑法第一百八十五條之三之規定論罪科刑，固非無見，惟查：(1)被告係因證人洪
    洪文彰報案其滿身是血，經警前往查看始將被告帶往警局做酒精測試，並非原審
    所認定係酒醉導致行車不穩，為警攔車盤查，此部分事實之認定，容有未洽。(2)
    又本件論罪科刑之法條（刑法第一百八十五條之三）最高法定刑度係一年以下有
    期徒刑，而被告係於凌晨二時十分許人車甚少之時間酒醉駕車，且未肇事，衡其
    情節尚非嚴重，原審未審酌其犯罪情節，即量處有期徒刑五月，衡諸該法條最高
    法定刑度僅一年以下有期徒刑，顯然過重，亦有未洽。被告上訴意旨否認犯罪，
    指摘原判決不當，雖無理由，惟原判決上開部分既有可議之處，自應由本院予以
    撤銷改判。審酌被告犯罪之動機、目的、手段、所生危害程度及犯罪後態度，爰
    量處如主文所示之刑，並諭知易科罰金之折算標準，以示懲儆。
三、據上論結，應依刑事訴訟法第四百五十五條之一第一項、第三項、第三百六十九
    條第一項前段、第三百六十四條、第二百九十九條第一項前段，刑法第一百八十
    五條之三、第四十一條第一項，罰金罰鍰提高標準條例第二條，判決如主文。
中      華      民      國      九十      年      九      月      六    日
                                  臺灣高雄地方法院交通法庭
                                      審判長法  官    黃三友
                                            法  官    施柏宏
                                            法  官    劉建利
右正本證明與原本無異。
不得上訴。
                                      書記官          洪生輝
中      華      民      國      九十      年      九      月      十    日
附錄本判決論罪科刑之法條全文：
刑法第一百八十五條之三：服用毒品、麻醉藥品、酒類或其他相類之物，不能安全駕
駛動力交通工具而駕駛者，處一年以下有期徒刑、拘役或三萬元以下罰金。


司法院資訊處製作；財團法人民間司法改革基金會備份。
